臺灣雲林地方法院刑事判決
110年度交訴字第97號
公  訴  人  臺灣雲林地方檢察署檢察官
被      告  林秉霖


上列被告因公共危險案件，經檢察官提起公訴（110 年度偵字第
6010號），被告就被訴事實為有罪之陳述，經告知簡式審判程序
意旨，並聽取公訴人及被告之意見後，本院合議庭裁定由受命法
官獨任行簡式審判程序，判決如下：
    主      文
林秉霖駕駛動力交通工具肇事，致人受傷而逃逸，處有期徒刑陸
月，如易科罰金，以新臺幣壹仟元折算壹日。
    事實及理由
壹、犯罪事實
　　林秉霖於民國110 年7 月17日上午9 時50分許，騎乘車牌號
    碼000-000 號普通重型機車，沿雲林縣虎尾鎮建國一村前產
    業道路由西北往東南方向行駛，行經雲林縣○○鎮○○○村000 
    號前之產業道路路口時，本應注意轉彎車應禮讓直行車先行
    ，而依當時天候晴、日間自然光線、柏油路面乾燥無缺陷、
    無障礙物及視距良好等情，並無不能注意之情事，竟疏未注
    意及此，即騎乘機車貿然左轉，適有董麗真騎乘車牌號碼00
    0-0000號普通重型機車，沿雲林縣○○鎮○○○村000 號前之另
    一條產業道路由東北往西南方向直行至上開路口，兩車因而
    發生碰撞，致董麗真受有雙側性膝部擦挫傷、腰
    部肌肉拉傷、左側大腳趾挫傷之傷害（林秉霖涉犯過失傷害
    部分，未據董麗真告訴）。林秉霖於騎車肇事後，明知董麗
    真已受有傷害，而知悉自己騎車肇事致人受傷，理應立即採
    取救護或其他必要措施，並向警察機關報告，不得逕行駛離
    ，竟基於肇事逃逸之犯意，未留下身分資料或聯繫方式，亦
    未等待救護車或警方人員到場處理，逕自騎車駛離肇事現場
    而逃逸。
貳、程序部分
　　本案被告林秉霖所犯之罪，非死刑、無期徒刑、最輕本刑為
    3 年以上有期徒刑之罪，或高等法院管轄第一審之案件，被
    告就前揭被訴事實為有罪之陳述，經告以簡式審判程序之旨
    ，並聽取被告與公訴人之意見後，本院認無不得或不宜改依
    簡式審判程序進行之處，爰依刑事訴訟法第273 條之1 第1 
    項、第284 條之1 規定，經合議庭評議後，裁定本案由受命
    法官獨任進行簡式審判程序。是本案之證據調查，依刑事訴
    訟法第273 條之2 規定，不受同法第159 條第1 項、第161 
    條之2 、第161 條之3 、第163 條之1 及第164 條至第170 
    條規定之限制，合先敘明。
參、認定犯罪事實所憑之證據及理由
    上開犯罪事實，業據被告坦承不諱（偵卷第17、18頁、本院
    卷第27、29、36頁），核與證人即被害人董麗真證述之內容
    一致（警卷第5 、6 頁），並有天主教若瑟醫療財團法人若
    瑟醫院診斷證明書（警卷第7 頁）、雲林縣警察局虎尾分局
    道路交通事故現場圖、道路交通事故調查報告表㈠、㈡（警卷
    第11、15、17頁）、雲林縣警察局虎尾分局埒內派出所疑似
    道路交通事故肇事逃逸追查表（警卷第21頁）、路口監視器
    影像截圖、道路交通事故照片及車損照片（警卷第23至49頁
    ）、公路監理電子閘門證號查詢機車駕駛人結果、車號查詢
    機車車種結果、車輛詳細資料報表（警卷第51至57頁）、雲
    林縣警察局舉發道路交通管理事件通知單（警卷第59頁）在
    卷可稽，足認被告上揭任意性自白確與事實相符。從而，本
    案事證明確，被告前開犯行堪以認定，應予依法論科。
肆、論罪科刑
一、按刑法第185 條之4 肇事逃逸罪，屬抽象危險犯，據立法說
    明，其目的在於「維護交通安全，加強救護，減少被害人之
    死傷，促使駕駛人於肇事後，能對被害人即時救護」，課以
    肇事者在場及救護的義務。可見所保護之法益，除維護參與
    交通的眾人往來安全，避免事端擴大，和立即對於車禍受傷
    人員，採取救護、求援行動，以降低受傷程度外，尚含有釐
    清肇事責任的歸屬，及確保被害人的民事求償權功能，兼顧
    社會與個人之重疊性權益保障。是以肇事逃逸罪之重點，在
    於「逃逸」的禁止，若未等待警方人員到場處理，或無獲得
    他方人員同意，或不留下日後可以聯繫的資料，即逕自離開
    現場（含離去後折返，卻沒表明肇事身分），均屬逃逸行為
    」（最高法院105 年度台上字第783 號判決意旨參照) 。考
    諸上開最高法院判決要旨及本條之立法目的，在於保障被害
    人之生命、身體法益，以確保駕駛人肇事後能對被害人即時
    救護。經查，被告於騎乘機車肇事後，未留待現場報警或呼
    叫救護車處理，亦未告知被害人關於其身分資料，復未徵得
    被害人同意其離去，便逕自騎車離開肇事現場，其肇事逃逸
    之犯行，並無疑義。是核被告所為，係犯刑法第185 條之4 
    第1 項前段之肇事致人傷害逃逸罪。又本案交通事故之發生
    ，乃肇因於被告未禮讓直行之被害人車輛，即貿然左轉，而
    有過失責任甚明，自無刑法第185 條之4 第2 項減免其刑規
    定之適用，附此敘明。
二、爰以行為人責任為基礎，審酌車禍發生現場，肇事者為最有
    機會救助傷患之人，如肇事者任意離去肇事現場，極可能會
    延誤傷患就醫的寶貴時間，這也是立法者修法提高肇事逃逸
    罪法定刑之原因，本案被告在與被害人發生交通事故後，竟
    未停留於車禍現場給予被害人必要之救護，也未報警或呼叫
    救護車前往救護，隨即離去現場，置被害人之生命、身體安
    全於不顧，所為誠屬不該，惟念及被害人所受之傷害尚非重
    大，被告犯後也始終坦承犯行，足認其犯後態度良好，兼衡
    被告領有第7 類中度障礙之中華民國身心障礙證明（偵卷第
    21頁），並自陳為國小畢業之智識程度，已婚，育有2 子1 
    女，目前無業無收入，現在有領取殘障津貼之家庭生活經濟
    狀況（本院卷第27、38頁），併考量檢察官對被告刑度之意
    見等一切情狀，量處如主文所示之刑，並諭知易科罰金之折
    算標準，以資懲儆。
據上論斷，應依刑事訴訟法第273 條之1 第1 項、第299 條第1
項前段，刑法第185 條之4 第1 項前段、第41條第1 項前段，判
決如主文。
本案經檢察官林欣儀提起公訴，檢察官謝宏偉到庭執行職務。
中　　華　　民　　國　　110 　年　　10　　月　　27　　日
                  刑事第八庭    法  官  陳育良
以上正本證明與原本無異。
如不服本判決應於收受判決後 20 日內向本院提出上訴書狀，並
應敘述具體理由；其未敘述上訴理由者，應於上訴期間屆滿後20
 日內向本院補提理由書（均須按他造當事人之人數附繕本）。
「切勿逕送上級法院」。
告訴人或被害人不服本判決，應具備理由請求檢察官上訴，及上訴期間之計算係以檢察官收受判決正本之日期為準。「切勿逕送上級法院」。　　　　　　　　　　　
                                書記官  王姵珺　　　　　
中　　華　　民　　國　　110 　年　　11　　月　　1 　　日
附錄本案論罪科刑法條全文
中華民國刑法第185 條之4
駕駛動力交通工具發生交通事故，致人傷害而逃逸者，處六月以
上五年以下有期徒刑；致人於死或重傷而逃逸者，處一年以上七
年以下有期徒刑。
犯前項之罪，駕駛人於發生交通事故致人死傷係無過失者，減輕
或免除其刑。